【裁判字號】    89,台上,3033
【裁判日期】    890526
【裁判案由】    違反槍砲彈藥刀械管制條例
【裁判全文】
最高法院刑事判決                              八十九年度台上字第三○三三號
    上  訴  人  甲○○
右上訴人因違反槍砲彈藥刀械管制條例案件，不服台灣高等法院中華民國八十七年四
月十七日第二審判決（八十七年度上訴字第九八七號，起訴案號：台灣新竹地方法院
檢察署八十六年度偵字第五三八一、五五八三、五六○九號），提起上訴，本院判決
如左：
    主  文
原判決撤銷，發回台灣高等法院。
    理  由
本件原判決認定：上訴人甲○○，於民國七十七年底、七十八年初某日，在新竹市某
地，受綽號「阿明」之不詳姓名成年男子之託，未經許可，無故代為寄藏如原判決附
表所示之槍、彈。並扣得如原判決附表所示之槍、彈。案經上訴人於警方辦案人員未
發覺前自首，而受裁判等情。因而撤銷第一審不當之判決，改判依想像競合犯從一重
仍論處上訴人未經許可，無故寄藏手槍罪刑（累犯），固非無見。
惟按犯槍砲彈藥刀械管制條例第七條、第八條、第十條、第十一條、第十二條第一項
至第三項、第十三條第一項至第三項，經判處有期徒刑者，應於刑之執行完畢或赦免
後，令入勞動場所，強制工作，其期間為三年，同條例第十九條第一項固有明文規定
，惟保安處分係對受處分人將來之危險性所為拘束其身體、自由等之處置，以達教化
與治療之目的，為刑罰之補充制度。本諸法治國家保障人權之原理及刑法之保護作用
，其法律規定之內容，應受比例原則之規範，使保安處分之宣告，與行為人所為行為
之嚴重性，行為人所表現之危險性，及對於行為人未來行為之期待性相當。因而對槍
砲彈藥刀械管制條例第十九條第一項所定，不問對行為人有無預防矯治其社會危險性
之必要，一律宣付強制工作三年，致限制其中不具社會危險性之受處分人之身體、自
由部分，其所採措施與所欲達成預防矯治之目的及所需程度，不合憲法第二十三條所
定之比例原則，不予適用（即違反憲法規定）。但同條例第十九條第一項所列舉之罪
，若依個案情節審查符合比例原則部分，仍應適用該條例之規定宣告保安處分，業經
司法院大法官會議於八十七年十二月十八日作成釋字第四七一號解釋有案。本件上訴
人於七十七年底、七十八年初某日未經許可，無故寄藏槍、彈，被警查獲，為原判決
所認定之事實。則上訴人之犯罪，係在該條例修正公布前，茲依上開司法院大法官會
議解釋，倘依個案情節認符合比例原則，仍應適用該條例宣告保安處分，其不符合比
例原則者，如合於刑法第九十條第一項之規定，固非不可宣告強制工作，期間為三年
以下。原判決就上訴人宣告強制工作三年部分，其所犯情節，是否符合比例原則，未
在理由內為必要之論證，逕依槍砲彈藥刀械管制條例第十九條第一項規定，宣告強制
工作三年，難謂無理由不備之違法。上訴意旨指摘原判決為違背法令，非無理由，應
認有撤銷發回更審之原因。
據上論結，應依刑事訴訟法第三百九十七條、第四百零一條，判決如主文。
中      華      民      國    八十九    年      五      月    二十六    日
                              最高法院刑事第四庭
                                  審判長法官  黃  劍  青
                                        法官  劉  敬  一
                                        法官  林  增  福
                                        法官  楊  商  江
                                        法官  邵  燕  玲
      右正本證明與原本無異
                                              書  記  官
中      華      民      國    八十九    年      六      月     七       日


司法院資訊處製作；財團法人民間司法改革基金會備份。
